最高法院刑事判決　　　　　　　　　　　　　　　九十一年度台上字第一０三五號
　　上　訴　人　甲○○
右上訴人因偽造文書案件，不服台灣高等法院中華民國八十八年十一月四日第二審判
決（八十八年度上訴字第二四０五號，起訴案號：台灣桃園地方法院檢察署八十六年
度偵字第四二七五號），提起上訴，本院判決如左：
    主  文
上訴駁回。
    理  由
按刑事訴訟法第三百七十七條規定：上訴於第三審法院，非以判決違背法令為理由，
不得為之。是提起第三審上訴，應以原判決違背法令為理由，係屬法定要件。且必須
依據卷內資料為具體之指摘，並足據以辨認原判決已具備違背法令之形式，始屬相當
。本件原判決撤銷第一審之科刑判決，改判仍論上訴人甲○○以連續行使偽造私文書
，足以生損害於他人，累犯罪，處有期徒刑年，並宣告如原判決附表二所示簽帳單
上偽造之「邱奕森」、「藍文伶」、「李勉」、「鄭惠朱」、「蔣國麗」之署押均沒
收之。係依憑上訴人於警訊及偵查中對於在如原判決附表一編號一、五、六所示時、
地竊取陳藍淑惠、李勉、黃錦雲財物及以竊得之李勉之信用卡盜刷購買金飾之事實，
供認不諱。並參酌被害人陳藍淑惠、李勉、黃錦雲、邱奕森、鄭惠朱、藍文伶、林美
英、蔣國麗、施春汝指訴之情節，證人葉傳成、黃川鳳、陳義雄之證言，及證人即林
美英之同事張瑜容於警訊、第一審法院證稱：伊於民國八十六年十二月十六日下午四
時許在會稽國小右側小門與另一位老師正在聊天，就突然看到陌生人甲○○（上訴人
）手拿女用皮包，牽著QAX-六七六輕型機車，車籃並放著紅色安全帽，才特別注意，
因甲○○從一年級教室離開，伊就馬上問到一年級班林美英老師，才知她失竊女用黑
色皮包，這時甲○○已離開校區等語；證人林祺章證述：伊是保一總隊員，承辦本件
桃園遠東百貨公司被盜刷信用卡案，當時值班人員通知伊，遠東百貨金飾櫃檯有人持
信用卡盜刷，伊趕到被告（上訴人）剛走，伊在中正路攔到被告，由店長指認，搜出
被告丟在地上一張冒用別人信用卡云云；證人徐文傑、周木欽於警訊時分別證以：當
時在桃園省立醫院急診室三樓，伊聽到一位醫院技術員（施春汝）大叫有人偷皮包，
那時伊看到竊嫌甲○○右手拿著施春汝的手提包，然後施春汝將自己皮包從竊嫌甲○
○手裡拿回，竊嫌見事跡被發現，從三樓往一樓跑，渠二人及被害人施春汝從後面追
至一樓將竊嫌甲○○抓到，當時警方正好經過，就合力將竊嫌帶往派出所等語，又上
訴人於警訊中坦承警員於伊住處所查獲之金飾，均係以行竊所得之信用卡冒名刷卡購
得，計有黃金項鍊及手鍊共九條，經第一審法院勘驗扣案項鍊及金飾保證單結果：該
九條項鍊、金飾分別購自金錦和銀樓、金玉山珠寶店、鈺麗珠寶店、萬泰珠寶金行等
四家商號（詳如原判決附表三）。復經第一審法院向該四家商號函查結果：其所購金
飾均係以信用卡交易，且鈺麗珠寶店、金玉山珠寶店、金錦和珠寶店所出售之金飾，
係分別於如原判決附表二編號一、二、四、六所示之時間，由自稱「邱奕森」、「鄭
惠朱」、「藍文伶」者以刷卡購得，有各該商家回函及所附信用卡簽帳單商店自存聯
影本附卷可稽。而被害人邱奕森、鄭惠朱、藍文伶等三人於遺失信用卡後，已分別向
英商渣打銀行股份有限公司（下稱渣打銀行）台北分公司、新竹區中小企業銀行（下
稱新竹企銀）總行、美商花旗銀行台北分行（下稱花旗台北分行）掛失，惟其掛失前
仍於如原判決附表二編號一、二、四、六所示時間、地點遭盜刷等情，亦據渣打銀行
台北分公司以八十七年十月三十一日（八七）渣信字第四九二三號、新竹企銀總行以
八十八年一月十二日竹企銀消信字第八三六六｜一號、花旗台北分行八十七年二月十
日（八七）消信字第０二九六號函覆甚明，且有該函所附(1)邱奕森開戶資料、遺失信
用卡切結書、消費簽帳單（第三聯）影本；(2)鄭惠朱信用卡申請資料、持卡關係戶查
詢資料、信用卡帳單明細表、消費簽帳單（第三聯）微縮影本（該正本已因逾保留期
限而銷燬）；(3)藍文伶信用卡申請資料（另存根聯已逾保存期限而銷燬）在卷足憑。
又依邱奕森、鄭惠朱、藍文伶三人所證，行竊者事後均以土黃色信封袋寄還證件，其
情節與上訴人行竊陳藍淑惠財物後寄回證件手法相同。復有贓物認領保管單四紙、寄
回之信封袋正面（其上註明係拾獲）影本一紙、有李勉名義之簽帳單（第二聯）影本
二紙、邱奕森名義之簽帳單（第一聯）影本一紙、蔣國麗名義之簽帳單一式三份、統
一發票二紙等附卷可稽等證據資料，而為論斷，已敘述其所憑之證據及認定之理由。
而以上訴人否認有偽造文書及部分竊盜犯行，係屬避就之詞，不足採信。又上訴人雖
另辯稱：警局筆錄係被刑求逼供，偵查筆錄係為獲得交保而自白，均非出於自由意志
云云。然質之證人即警員林永安證稱：「該案是於派出所承認，由派出所王碧泉辦的
。」「（問：有無刑求？）不可能，他於派出所即承認，我複訊之目的，乃是他是慣
竊。（問：被告說遭刑求？）我們三組人員不可能」；證人即承辦之警員王碧泉、周
子皓、陳春裕、涂建忠於第一審法院證以：「（問：本案是否你們查獲？）是。（問
：在何處查獲被告？）在榮總內。（問：在查獲現場或警局有無刑求被告？）無」等
語。又第一審法院曾於八十八年七月七日當庭播放檢察官訊問被告之錄音帶內容，並
當庭質之被告：「（問：對檢察官所詢八十五年十二月十六日下午二時許你在台北市
市○路建管處偷了陳藍淑惠公事包一個，你回答對的，趁他放在旁邊時不小心偷的，
有無意見？）是我說的。（問：對檢察官詢問八十六年四月十一日下午二時許你在龜
山工業區管理中心會議室偷了李勉所有之信用卡等物品，你回答是的，有何意見？）
是我講的。（問：對檢察官所詢問後來你持信用卡到萬泰珠寶行刷卡購買黃金及在簽
帳單偽造署押，你回答是的，有何意見？）是我說的」等情。足見上訴人於警訊及偵
查中所為之自白係出於自由意志，所辯係被刑求逼供及為獲得交保始自白云云，係屬
卸責之詞，委無足取，在理由內依憑卷證資料，詳加指駁。並說明上訴人假冒邱奕森
、藍文伶、李勉、鄭惠朱、蔣國麗等人之名義，持卡向特約商店簽帳購物，使商家誤
認係邱奕森、藍文伶、李勉、鄭惠朱、蔣國麗等本人持卡消費，而將商品財物交付上
訴人。足見上訴人自始即意圖以冒名簽卡方式向商家詐取財物。雖一般信用卡購物均
由發卡銀行先行代為墊付價款，再由發卡銀行向消費者請款，各特約商店均能自發卡
銀行取得款項。然各發卡銀行與各特約商店所定契約，均限於真正持卡人持卡消費，
始代墊款項。是以，在消費者持卡簽帳時，各商家均先行核對信用卡真假及是否本人
簽名。而於信用卡真正卻遭人冒名簽卡消費時，商家雖能受償，乃係商家與發卡銀行
間之危險負擔約定，並非商家無須注意信用卡真假及是否冒名使用。本件商家係因誤
認上訴人即為邱奕森、藍文伶、李勉、鄭惠朱、蔣國麗等本人持卡消費，始交付上訴
人財物，上訴人所為，自係構成詐欺取財罪之理由。從形式上觀察，原判決並無應於
審判期日調查之證據未予調查之違法情形存在。上訴意旨，置原判決所為之明白論斷
於不顧，專憑其個人意見，就原審採證認事職權之適法行使及原判決理由已詳細說明
之事項，漫事爭執，並請求法院為無益之調查，難認已符合首揭法定之第三審上訴要
件。其上訴違背法律上之程式，應予駁回。
據上論結，應依刑事訴訟法第三百九十五條前段，判決如主文。
中      華      民      國    九十一    年      二      月    二十七    日
                              最高法院刑事第十庭
                                  審判長法官  林  增  福
                                        法官  邵  燕  玲
                                        法官  吳  昆  仁
                                        法官  陳  世  雄
                                        法官  惠  光  霞
      右正本證明與原本無異
                                              書  記  官
中      華      民      國    九十一    年      三      月      六      日
